臺灣橋頭地方法院民事裁定
108年度消債更字第117號
聲請人即債  王宗琪  
務人                
0000000000000000

代  理  人  林泓帆  法扶律師
上列當事人因消費者債務清理事件聲請更生，本院裁定如下：
    主  文
聲請人王宗琪自民國一百零九年一月十六日下午四時起開始更生
程序。
命司法事務官進行本件更生程序。
    理  由
一、聲請意旨略以：聲請人即債務人王宗琪前向金融機構辦理消
    費借貸、信用卡契約等，致積欠無擔保債務計新臺幣（下同
    ）11,925,646元，因無法清償債務，於民國95年6月間曾依
    中華民國銀行公會會員辦理消費金融案件無擔保債務協商機
    制請求共同協商債務方案，而向當時最大債權銀行台新國際
    商業銀行股份有限公司（下稱台新銀行）申請協商，而與各
    債權銀行達成分期還款協議，同意自95年8月起分120 期，
    於每月10日繳款39,302元，以各債權銀行債權金額比例清償
    各項債務至全部清償為止，惟聲請人當時收入扣除必要支出
    後無法支應上開協商款，遂於95年11月毀諾，實乃不可歸責
    於聲請人之事由所致，嗣於108年5月間向本院聲請與債權金
    融機構協商債務清償方案，惟因無法負擔債權人所提還款方
    案致調解不成立；因聲請人有不能清償債務或有不能清償之
    虞，復未經法院裁定開始清算程序或宣告破產，爰依法聲請
    准予裁定更生等語。
二、按「債務人不能清償債務或有不能清償之虞者，得依本條例
    所定更生或清算程序，清理其債務。」、「債務人對於金融
    機構負債務者，在聲請更生或清算前，應向最大債權金融機
    構請求協商債務清償方案，或向其住、居所地之法院或鄉、
    鎮、市、區調解委員會聲請債務清理之調解；且協商或調解
    成立者，債務人不得聲請更生或清算。但因不可歸責於己之
    事由，致履行有困難者，不在此限。」消費者債務清理條例
    第 3條、第151 條第7 項分別定有明文。所謂「不可歸責於
    己之事由」，原則上係指客觀上聲請人有收支狀況之變動，
    諸如物價上漲、家屬患病等導致支出增加，或因意外、病痛
    無法工作、僱用之公司倒閉或裁員、減薪等以致收入減少等
    情；又縱使財產及收支狀況無甚變動，但因協商時居於劣勢
    ，未能實質協議，僅為爭取利息減少及分期清償之些許優惠
    ，勉予允諾，惟其財產及收入客觀上存有難以如期履行之情
    形，亦應認該當。債務人雖因不可歸責之原因致不能履行協
    商條件，仍應符合「不能清償或有不能清償之虞」法定要件
    ，亦即應綜合債務人之財產、信用、收支與其所負全部債務
    等狀況，評估其是否仍有償債能力，或即使仍得勉力清償，
    但是否因年紀已長、身罹疾患、工作條件不佳或其他相類似
    之因素，可預期足以影響日後基本生活之維持，而有不能清
    償之虞等情，為其判斷之準據。
三、經查：
  ㈠聲請人前向各金融機構辦理消費借貸、信用卡契約等，致現
    至少積欠無擔保債務11,925,646元（含資產管理公司債務1,
    820,579元），前即已因無法清償債務，依中華民國銀行公
    會會員辦理消費金融案件無擔保債務協商機制請求共同協商
    債務方案，向最大債權金融機構台新銀行申請協商，而與各
    債權銀行達成最終分期還款協議，同意自95年8月起分120 
    期，於每月10日繳款39,302元，依各債權銀行債權金額比例
    清償各項債務至全部清償為止，聲請人僅繳納至95年11月即
    毀諾，嗣向本院聲請消費者債務清理調解，惟無法負擔債權
    人所提還款方案而於108年6月6日調解不成立等情，有債權
    人清冊、財團法人金融聯合徵信中心前置協商專用債權人清
    冊、信用報告、台新銀行108年9月16日台新總個資字第1080
    019343號函、調解筆錄等件在卷可稽【見本院108年度司消
    債調字第123號卷（下稱消債調卷）第3至10頁、第63至67頁
    、本院卷第126頁】。經核聲請人毀諾時勞工保險投保單位
    為中華航太產業發展促進會，投保薪資為43,900元，有勞工
    保險被保險人投保資料表在卷可考（見消債調卷第13頁），
    是以此收入依據，扣除依消債條例第64條之2第1項，以衛福
    部社會司所公告高雄市95年度最低生活費標準10,072之1.2
    倍即12,086元計算之個人必要生活費後，僅餘31,814，尚無
    法負擔每月39,302之還款金額，難以期待聲請人依約履行，
    應屬不可歸責於聲請人之事由致不能履約，並無違常。是聲
    請人所稱確有不可歸責於己之事由，致不能履行原協商條件
    ，揆諸前開論述，自應屬不可歸責於己之事由，是聲請人主
    張其於與債權銀行達成前開協商結論後，已因不可歸責於己
    之事由致履行顯有重大困難，尚屬可信。
  ㈡聲請人現於任職於餐廳並兼職打零工，自陳每月收入約22,00
    0元，而其現勞工保險投保於職業工會，名下僅新光人壽保
    險解約金9,044，106至107年度皆未有申報所得等情，有財
    產及收入狀況說明書、綜合所得稅各類所得資料清單暨國稅
    局財產歸屬資料清單、勞工保險投保資料表、餐廳打卡紀錄
    、新光人壽保險股份有限公司陳報狀等件附卷可證（見消債
    調卷第2頁、第11至13頁、本院卷第28頁、第79至81頁、第1
    27頁）。則查無聲請人有其他收入來源，佐以聲請人已提供
    餐廳打卡紀錄等收入證明，則其自陳每月收入約22,000，尚
    非不可採信，以22,000作為核算其現在償債能力之基礎，尚
    能反映真實收入狀況。
  ㈢至支出部分，聲請人主張需2名未成年子女，每月支出扶養費
    7,000元。按直系血親相互間，互負扶養之義務，民法第111
    4條第1 款定有明文。查聲請人2名未成年子女分別為92年、
    96年生，其等名下無任何所得及財產等情，有戶籍謄本、綜
    合所得稅各類所得資料清單暨國稅局財產歸屬資料清單、本
    院稅務電子閘門財產所得調件明細表等附卷可證（見消債調
    卷第14頁、本院卷第82至84頁、第136至139頁）。扶養費用
    部分，依消債條例第64條之2第1、2項，並參照消民法第111
    8、1119條規定，其負扶養義務之程度，亦應考量其目前身
    負債務之窘境，所負擔之扶養義務能力，自非比一般，在無
    其他更為詳實之資料可供佐證之情形下，故本院認定以109
    年度高雄市最低生活費標準之1.2倍15,719元為標準，則與
    配偶分擔後，聲請人每月應支出之子女扶養費應以15,719為
    度（計算式：15,719×2÷2＝15,719），聲請人就此主張支出
    子女扶養費7,000元，應屬可採。至聲請人個人日常生活必
    要費用部分，審酌聲請人負債之現況，基於社會經濟活動之
    互賴及誠信，該日常生活所需費用，自應節制開支，不得有
    超越一般人最低生活標準之享受，否則反失衡平，本院依消
    債條例第64條之2第1項，參酌衛福部社會司所公告歷年最低
    生活費標準，108年度高雄市最低生活費標準13,099元之1.2
    倍為15,719元，則聲請人每月最低生活費除有特殊情形並有
    證據證明者外，自宜以此為度，始得認係必要支出。然聲請
    人主張每月個人必要生活費為15,000元，尚低於上開標準，
    自屬可採。
  ㈣綜上所述，以聲請人現每月所得22,000元為其償債能力基準
    ，扣除其每月個人之必要生活費用15,000元、扶養費7,000
    元後餘2,000元，而聲請人目前負債總額為11,925,646元，
    扣除名下保險解約金9,044後，債務餘額為11,916,602元以
    ，上開餘額按月攤還結果，約百年餘期間始能清償完畢，堪
    認聲請人確有不能清償債務或有不能清償之虞之情事。從而
    ，聲請人主張已不能清償債務，聲請本院准予更生，依所舉
    事證及本院調查結果，即無不合。
四、末按「法院開始更生程序之裁定，應載明其年、月、日、時
    ，並即時發生效力。」、「法院裁定開始更生或清算程序後
    ，得命司法事務官進行更生或清算程序，必要時得選任律師
    、會計師或其他適當之自然人或法人一人為監督人或管理人
    。」消費者債務清理條例第45條第1 項、第16條第1 項分別
    定有明文。本件聲請人其目前收入及財產狀況，不能履行債
    務，依聲請人其目前收入及財產狀況，未償之債務亦屬不能
    清償，有如上述。此外，復查無聲請人有消費者債務清理條
    例第46條各款所定駁回更生聲請等事由，從而，聲請人聲請
    更生，洵屬有據，應予准許，爰命司法事務官進行本件更生
    程序。
五、依消費者債務清理條例第11條第1 項、第45條第1 項、第16
    條第1 項，裁定如主文。
中　　華　　民　　國　 109　　年　　1 　　月　　16　　日
              　　民事庭　法　官　李姝蒓
以上正本係照原本作成。
本裁定已於109年1月16日下午4 時公告。
本裁定不得抗告。
中　　華　　民　　國　 109　　年　　1 　　月　　16　　日
  　                      書記官　郭南宏